【裁判字號】    92,交聲,436
【裁判日期】    920430
【裁判案由】    違反道路交通管理處罰條例聲明異議
【裁判全文】
臺灣臺北地方法院交通事件裁定                    九十二年度交聲字第四三六號
    異議人即  甲○○○
    受處分人
右列受處分人因違反道路交通管理處罰條例案件，對於臺北市交通事件裁決所中華民
國九十二年三月二十一日所為之處分（原處分案號：北市裁三字第駕裁二二－ＡＢＹ
八０五０六六、北市裁三字第駕裁二二－ＡＢＹ八０五０六一號）聲明異議，本院裁
定如左：
    主  文
原處分撤銷。
甲○○○不罰。
    理  由
一、按法院受理交通事件，準用刑事訴訟法之規定，道路交通管理處罰條例第八十九
    條前段定有明文，是最高法院七十六年台上字第四九八六號判例：「認定犯罪事
    實所憑之證據，雖不以直接證據為限，間接證據亦包括在內，然而無論直接證據
    或間接證據，其為訴訟上之證明，須於通常一般之人均不致有所懷疑，而得確信
    其為真實之程度者，始得據為有罪之認定，倘其證明尚未達到此一程度，而有合
    理之懷疑存在而無從使事實審法院得有罪之確信時，即應由法院為諭知被告無罪
    之判決」。所揭示刑事訴訟法上法院認定事實之最重要原則之一－即認定被告有
    罪，就該有罪事實不能有任何之合理懷疑存在（beyond the reasonable doubt
    ）之原則，於法院審理行為人違反道路交通管理處罰條例案件時，當有其適用，
    易言之，法院於審理行為人違反道路交通管理處罰條例案件，當踐行完畢調查證
    據之程序後，為事實之認定時，如就原處分機關所認定之行為人違規之事實仍有
    合理之訴訟上懷疑，而無法百分之百確信行為人確有該當於道路交通管理處罰條
    例各該處罰條文之構成要件事實時，此際即應依訴訟上之待證事實「倘有懷疑，
    則從被告之利益作解釋」（in dubi opro reo）之證據法則，作對受處分人有利
    之認定。
二、本件原處分機關以受處分人即異議人甲○○○所有之車牌五Ｅ－０五九五號自用
    小客車於九十一年十二月十八日晚上十一時三十分許，在台北市○○路、和平東
    路口，不遵守該行車管制號誌之指示，駕車闖紅燈右轉，經為在該處執行交通勤
    務之臺北市政府警察局大安分局安和路派出所執勤員警陳炳吾發覺攔停制止，受
    處分人所有上開自小客車不聽制止仍往前行駛逃逸，陳炳吾警員因駕駛人不服指
    揮稽查逃逸，乃以汽車所有人為被通知人掣單（北市警交大字第ＡＢＹ八０五０
    六六號：紅燈右轉（北向西）、ＡＢＹ八０五０六一號：違規拒絕停車接受稽查
    逃逸）逕行舉發。嗣因受處分人向原處分機關提出申訴，原處分機關請舉發單位
    調查結果，仍認受處分人有上開違規行為，原處分機關遂於九十二年三月二十一
    日依道路交通管理處罰條例第五十三條、第六十條第一項、第六十三條第一項第
    一、三款規定，合計裁處新台幣五千七百元罰鍰，並記違規點數共四點。
三、訊據受處分人固承認為該自小客車所有人，然否認有何違反道路交通管理處罰條
    例規定之行為，辯稱：其並無駕駛執照，家人於右揭時日未駕車行經該路段，不
    知為何被舉發等語，經查：本件舉發單所載違規事實係紅燈右轉（北向西）之事
    實，有該舉發單附卷可稽；而證人即本件舉發員警陳炳吾證稱：其當時係在和平
    東路三段一一九巷，當時為紅燈，受處分人的車從基隆路圓環外環右轉和平東路
    往西行使，其用指揮棒、警笛攔查，該車有停下來，但其上前的時候，車子就跑
    掉，其看到車牌號碼，查詢電腦後開單舉發等語（見本院九十二年四月二十二日
    訊問筆錄）。依證人陳炳吾之證詞，受處分人係從基隆路紅燈右轉至和平東路往
    西方向，則受處分人行車方向應係南向西，然此與舉發警員陳炳吾在該舉發單所
    載違規事實受處分人紅燈右轉係北向西方向相互矛盾，已非無疑？又違規時間為
    晚上十一時三十分許，光線、視線均較白天為差，證人所見車牌號碼是否確係受
    處分人之車牌號碼，亦非無疑，則本院在有合理懷疑之情況，自難徒憑證人陳炳
    吾上開有瑕疵及與舉發單相互矛盾之證述，遽認受處分人即有上開違規行為。此
    外復查無其他積極證據足資證明受處分人有原處分機關所認定之上開違規行為，
    自應作對受處分人有利之認定，原處分機關不察，遽對受處分人為上開裁決，即
    難認為允當，應認受處分人之異議為有理由，自應由本院將原處分撤銷，改諭知
    受處分人不罰，以資適法。
據上論斷，應依道路交通案件處理辦法第二十條前段，裁定如主文。
中      華      民      國    九十二    年      四      月   三十     日
                                      臺灣臺北地方法院交通法庭
                                          法  官  陳容正
右正本證明與原本無異。
如不服本裁定應於送達後五日內向本院提出抗告狀
                                          書記官  彭雅慧
中      華      民      國    九十二    年      五      月   五       日


司法院資訊處製作；財團法人民間司法改革基金會備份。
